【裁判字號】    98,簡上,662
【裁判日期】    980909
【裁判案由】    詐欺
【裁判全文】
臺灣臺中地方法院刑事判決             98年度簡上字第662號
上  訴  人
即  被  告  甲○○
                    （另案在臺灣臺中監獄執行）
上列上訴人因詐欺案件，不服臺灣臺中地方法院98年度簡字第29
2 號中華民國98年5月8日第一審簡易判決（起訴案號：臺灣臺中
中地方法院檢察署97年度偵字第22184 號），提起上訴，本院管
轄之第二審合議庭判決如下：
    主    文
原判決撤銷。
甲○○幫助犯詐欺取財罪，處有期徒刑肆月，如易科罰金，以新
臺幣壹仟元折算壹日。
      犯罪事實及理由
一、甲○○明知將金融機構之帳戶存摺、金融卡（含密碼）及行
    動電話之SIM 卡交予他人使用，可能因此供不法詐騙份子利
    用以詐騙他人，及使他人將款項匯入帳戶後，再予提領運用
    ，並預見可能因而幫助他人從事詐欺不法犯罪，於民國96年
    5 月間某日，獲悉真實姓名、年籍均不詳綽號「阿志」之成
    年男子，有意收購帳戶及SIM 卡後，竟基於幫助他人詐欺取
    財之不確定故意，於96年5月15日帶同鄭介中申辦000000000
    0及0000000000之行動電話門號，並於96年5月24日至臺灣郵
    政股份有限公司水湳郵局（下稱水湳郵局）申請更換原開立
    帳戶（帳號：00000000000000）之印鑑及請領晶片金融卡（
    起訴書誤為申請開戶），鄭介中於同年月29日取得核發之晶
    片金融卡，甲○○復於96年5 月25日帶同鄭介中至合作金庫
    銀行朝馬分行（下稱合庫朝馬分行）開立帳戶（帳號：0000
    000000000），經鄭介中先後交付上開行動電話門號之SIM卡
    及上開帳戶之存摺、金融卡、密碼、印章後，即於96年5 月
    29日在台中市○○路與大雅路口附近，將上開物品交予綽號
    「阿志」之成年男子。嗣該男子所屬之詐欺集團收受上開物
    品後，即意圖為自己不法之所有，而為下列犯行：
  (一)96年5月5日由自稱環球國際有限公司員工之人員，撥打電話
    予丁○○，向丁○○佯稱：中獎新臺幣2000萬元，惟須先匯
    款加入會員、繳納稅金，始能領獎等語，致丁○○信以為真
    而陷於錯誤，於同年5 月30日依指示匯款新臺幣15萬元至鄭
    介中所有之上開水湳郵局帳戶內，旋遭提領一空。
  (二)96年6月1日上午10時許，由自稱「趙心童」之成員，接續撥
    打電話予乙○○○，對之謊稱：中獎100 萬元，需繳扣20萬
    元稅金，並可挑選1種家電用品，且需先匯款74000元至愛心
    機構才有領獎資格等語，並提供0000000000號行動電話門號
    （林家民申辦，另由檢察官偵結）給乙○○○，乙○○○撥
    打上開電話與自稱「連惠惠」之人聯絡後，信以為真而陷於
    錯誤，依其指示於當日存入74000 元至鄭介中所有之上開合
    庫朝馬分行帳戶內，旋遭提領一空。
  (三)96年6 月22日，在夾報上刊登貸款之廣告，並留下鄭介中申
    辦之上開2 支行動電話門號，嗣何淑美（幫助詐欺部分經本
    院判處有期徒刑3 月確定）撥打上開行動電話門號與綽號「
    阿志」之男子聯絡後，即於同日在台中縣豐原市之瑞穗國小
    前，將其所有之臺灣郵政股份有限公司豐原中正路郵局（下
    稱豐原中正路郵局）帳戶（帳號：00000000000000）之存摺
    、金融卡及密碼，交予「阿志」。嗣於96年7月2日上午11時
    許，丙○○接獲語音電話，表示其電話費未繳，請其與客服
    人員聯絡，經與客服人員聯絡後即轉接給自稱江志成之警官
    ，警官對之謊稱因其身分證遭人冒用，要其協助辦案，將存
    款轉入公證帳戶，致丙○○信以為真而陷於錯誤，於同日下
    午4 時31分許，依指示匯款50萬元至何淑美所有之上開豐原
    中正路郵局帳戶內。
    嗣因丁○○、乙○○○、丙○○發現受騙，經報警始獲悉上
    情。
二、按現行刑事訴訟法為保障被告之反對詰問權，排除具有虛偽
    危險性之傳聞證據，以求實體真實之發見，於該法第159 條
    第1 項明定被告以外之人於審判外之言詞或書面陳述，除法
    律有規定者外，不得作為證據。而刑事訴訟法第159條之1至
    159條之4有傳聞法則之例外規定，且被告以外之人於審判外
    之陳述，雖不符前4 條之規定，而經當事人於審判程序同意
    作為證據，法院審酌該言詞陳述或書面陳述作成時之情況，
    認為適當者，亦得為證據；當事人、代理人或辯護人於法院
    調查證據時，知有第159條第1項不得為證據之情形，而未於
    言詞辯論終結前聲明異議者，視為有前項之同意，刑事訴訟
    法第159條之5定有明文。本件檢察官、被告並未就被告以外
    之人於審判外之陳述有所爭執，且迄於言詞辯論終結前，均
    未主張有刑事訴訟法第159條第1項不得為證據之情形，是應
    認已同意作為證據，且經本院審酌後，認無不適當之情形，
    應認均有證據能力，合先敘明。
三、上開犯罪事實，業經被害人丁○○、乙○○○、丙○○指述
    甚詳，且證人鄭介中係將上開門號之SIM 卡及上開帳戶之存
    摺、金融卡、印章、密碼交予被告甲○○一節，業據證人鄭
    介中結證明確，而何淑美係撥打夾報廣告所刊登之上開門號
    聯絡後，才交付其豐原中正路郵局之帳戶存摺等物予「阿志
    」之事實，有何淑美被訴詐欺取財案件之警詢筆錄在卷可參
    ，此外，復有合庫朝馬分行96年6月27日合金朝馬字第09600
    02702 號函檢送之開戶資料及往來交易明細、何淑美在豐原
    中正路郵局之開戶資料及客戶歷史交易清單、郵政國內匯款
    執據、台灣大哥大股份有限公司基本資料查詢、預付卡申請
    書、全虹通信行動電話基本資料、國泰世華商業銀行存款存
    根、臺灣郵政股份有限公司臺中郵局96年10月18日中管字第
    0962102709號函檢送之申請書及交易詳情等資料在卷可稽，
    並據被告供承不諱，足徵被告之自白與事實相符，本件事證
    明確，被告犯行堪以認定。
四、被告提供鄭介中所有之上開門號之SIM 卡及上開帳戶予綽號
    「阿志」之成年人使用，其主觀上係以幫助他人犯罪之意思
    而參與犯罪構成要件以外之行為，核其所為，係犯刑法第30
    條第1項、第339條第1 項之幫助詐欺取財罪，應依同法第30
    條第2項之規定減輕其刑。又被告同時交付上開SIM卡及帳戶
    之存摺等物，致被害人丁○○、乙○○○、丙○○因此受損
    害，係一行為觸犯數罪名之想像競合犯，應依刑法第55條之
    規定，論以一幫助詐欺取財罪。原審以證人鄭介中證稱交付
    帳戶及行動電話門號予被告之時間不同，且鄭介中於被訴幫
    助詐欺案件審理時供稱被告交付帳戶及行動電話門號予「阿
    志」之時間不同，且因證人鄭介中申辦行動電話之時間為96
    年5月15日，申辦帳戶之時間為96年5月25日，而認被告係分
    2次將鄭介中之帳戶及SIM卡交予「阿志」，且2 次犯行應予
    分論併罰，固非無見，惟門號0000000000號之行動電話雖於
    96年5月15日申請，卻至96年5月30日才開通使用，而門號00
    00000000號之行動電話則於96年5 月25日開通等情，有台灣
    大哥大股份有限公司基本資料查詢、預付卡申請書、全虹通
    信行動電話基本資料在卷足憑。且證人鄭介中於97年5 月27
    日偵訊時結證稱：水湳郵局及合作金庫朝馬分行之帳戶，是
    同一天辦出來就交給被告，2支行動電話之門號是96年5月15
    日申請出來之後就交給被告等語；97年11月26日偵訊時結證
    稱：帳戶辦好後，被告打電話給他人友人，約在文心路那邊
    ，把帳戶交給他一位王姓友人等語，並未證述被告係分次將
    上開物品交予他人，且縱使鄭介中先行交付SIM 卡予被告，
    被告直至鄭介中交付存摺等物時，才連同先行取得之SIM 卡
    一併交予「阿志」之發生可能性，亦無法完全排除，自難單
    憑鄭介中於審判中未經具結擔保之供述，遽為不利被告之認
    定，從而，在無積極證據證明被告係分次交付上開物品之情
    形下，本諸罪疑唯輕之法理，應為有利於被告之認定即被告
    係同時交付，僅成立一幫助詐欺取財罪，原審認被告係分2
    次交付，予以分論併罰，即有未洽，自應由本院第二審合議
    庭將原判決撤銷改判。爰審酌被告提供他人之帳戶予詐欺集
    團成員非法使用，使實行詐騙行為之人得手後，得以隱藏身
    份，助長詐欺之犯罪風氣，及犯罪所生之危害，暨被告犯後
    坦承犯行等一切情狀，量處如主文所示之刑，並諭知易科罰
    金之折算標準。
五、依刑事訴訟法第455條之1第1項、第3項、第364條、第369條
    第1項前段、第299條第1項前段，刑法第30條第1項、第2 項
    、第339條第1項、第55條、第41條第1 項前段，刑法施行法
    第1條之1，判決如主文。
本案經檢察官李莉玲到庭執行職務。
中    華    民    國    98    年    9     月    9     日
                  刑事第九庭  審判長法  官  朱光國
                                    法  官  吳幸芬
                                    法  官  林慧英
上正本證明與原本無異。
本件不得上訴。
                                    書記官  廖碩薇
中    華    民    國    98    年    9     月    9     日
附錄論罪科刑法條
刑法第339條第1項
意圖為自己或第三人不法之所有，以詐術使人將本人或第三人之
物交付者，處5年以下有期徒刑、拘役或科或併科1千元以下罰金
。


司法院資訊處製作；財團法人民間司法改革基金會備份。
